【裁判字號】    89,訴,2923
【裁判日期】    900227
【裁判案由】    違反電信法等
【裁判全文】
臺灣高雄地方法院刑事判決                        八十九年度訴字第二九二三號
    公  訴  人  臺灣高雄地方法院檢察署檢察官
    被      告  乙○○
    選任辯護人  陳平如
    被      告  甲○○
右列被告因違反電信法等案件，經檢察官提起公訴（八十九年度偵字第二三六九七號
），本院判決如左：
    主  文
乙○○連續意圖為自己不法之利益，以無線方式，盜用他人電信設備通信，處有期徒
刑肆月，如易科罰金，以參佰元折算壹日。盜拷門號000000000號行動電話
壹具沒收。
甲○○連續意圖為自己不法之利益，以無線方式，盜用他人電信設備通信，處有期徒
刑肆月，如易科罰金，以參佰元折算壹日。同前項盜拷門號000000000號行
動電話壹具沒收。
    事實
一、乙○○於八十九年二、三月間，在高雄市○○區○○路旁，拾獲不詳之人所有盜
    拷傅宗傑向中華電信股份有限公司南高雄營運處申請使用之000000000
    號行動電話門號之行動電話一支，竟意圖為自己不法之所有，將之據為己有，基
    於概括犯意，意圖為自己不法之利益，自同年三月十九日起至四月十八日止，連
    續以盜撥該000000000號行動電話門號之方式，盜用該門號之序號、內
    碼與中華電信股份有限公司之相關電信設備通信，前後共計九十九通，盜撥之通
    話費共計新台幣（以下同）三○八．四四元。又乙○○於同年三月二十七日至四
    月十七日間，將該拾獲之行動電話借予知情之甲○○使用，李女基於概括之犯意
    ，意圖為自己不法之利益，於該借用期間，連續以盜撥該000000000號
    行動電話門號之方式，盜用該門號序號、內碼及中華電信股份有限公司相關電信
    設備通信，前後共計七十四通，盜撥之通話費共計三六六．一三元。均足生損害
    於傅宗傑及中華電信股份有限公司。嗣於八十九年四月十九日發覺上述門號帳單
    與其實際使用情形有異，乃向中華電信股份有限公司申報行動電話被盜用，並經
    警比對帳單明細，循線查獲。並扣得盜拷000000000號行動電話一支。
二、案經交通部電信總局函送臺灣高雄地方法院檢察署檢察官偵查起訴。
    理  由
一、訊之被告乙○○對右揭犯行坦承不諱，被告甲○○否認犯行，辯稱：伊雖有向乙
    ○○借本件盜拷行動電話撥打，然打完後即馬上還他，並不知該行動電話係盜拷
    機云云。惟查（一）、乙○○出借本件盜拷之行動電話時，即已告知甲○○該行
    動電話係伊在軍校路拾獲之事實，此業經乙○○於警訊及偵審中指述明白。按乙
    ○○與甲○○係朋友關係，且願將拾獲之行動電話借予甲○○使用，兩人交情應
    屬良好，自無設詞構陷甲○○之可能，其上開指述，應屬可信。且甲○○盜撥之
    電話達七十四通之多，自亦非偶而借打，用畢即還。被告甲○○所辯顯非足採。
    （二）、乙○○盜撥本件行動電話門號達九十九通，通話費共三○八．四四元；
    甲○○盜撥本件行動電話門號達七十四通，通話費共三六六．一三元等情，有乙
    ○○以紅筆打勾註記及甲○○以紅筆打三角型註記之該行動電話門號三月、四月
    通話時間及費用明細表一份附卷可按。乙○○曾以該行動電話盜撥予友人楊臣良
    ，亦經楊臣良於警訊中陳明在卷。被告二人以本件盜拷行動電話，盜用中華電信
    股份有限公司之電信設備通信，應已明確。（三）、000000000行動電
    話之門號確係傅宗傑所申請使用，業經傅宗傑陳述明確，且有行動電話被盜用申
    報書一份附卷可佐。則該透過該門號使用中華電信股份有限公司之通訊設備通信
    即屬傅宗傑專屬之權利，被告二人未經傅宗傑同意，即以盜拷之行動電話撥用該
    門號，自屬盜用中華電信股份有限公司之通訊設備通信。辯護意旨所述被告二人
    所用行動電話係不詳之人所有，並未盜用傅宗傑之行動電話固屬事實，然彼等所
    為既盜用中華電信股份有限公司之通訊設備通信，自無解於被告二人以無線方式
    盜用他人通訊設備通信之罪責。（四）、被告乙○○於前揭時地拾獲本件盜拷行
    動電話之犯行，業經乙○○供明在卷，且有該行動電話扣案可為佐証，其侵占遺
    失物之犯行應堪認定。（五）、被告乙○○出借本人拾獲之行動電話供被告甲○
    ○盜撥圖得不法利益之事實，業經乙○○自承在卷，其對前開甲○○盜撥他人行
    動電話以圖得免繳通話費之不法利益之犯行，自有提供相當之助力，應可認係本
    件甲○○犯行之幫助犯。綜上所述，被告二人犯行事証明確，應可認定。
二、行動電話之電子序號及內碼等，係手機製造廠商及行動電話通信業者（如中華電
    信公司等）方有權（或授權他人）製作，將之輸錄於行動電話手機之電腦電磁紀
    錄內，供行動電話通信業者之電腦網路交換控制中心比對查核，以決定是否准許
    該手機使用者通信之用。合於永續狀態中表示一定用意證明之刑法文書概念，自
    屬刑法第二百二十條第二項之準文書。核被告乙○○先侵占他人遺失之盜拷行動
    電話，並以無線方式使用他人盜拷偽造之行動電話序號、內碼之行動電話手機，
    盜用他人電信設備，足以生損害於中華電信公司、傅宗傑及電話通信秩序之行為
    ，係犯刑法第三百三十七條侵占遺失物罪、第二百十六條、第二百二十條第二項
    、第二百十條之行使偽造準私文書罪、電信法第五十六條第一項盜用他人電信設
    備罪。乙○○提供盜拷之行動電話供被告甲○○盜撥他人盜拷之行動電話之行為
    係犯刑法第二百十六條、第二百二十條第二項、第二百十條之行使偽造準私文書
    罪、電信法第五十六條第一項盜用他人電信設備通信等罪。乙○○提供盜拷之行
    動電話供甲○○犯本件犯行，另犯甲○○所犯上開罪刑之幫助犯。被告二人所為
    先後多次行使偽造私文書、多次盜用他人電信設備犯行，及乙○○之幫助犯行，
    均時間緊接，犯罪構成要件相同，顯係出於概括犯意為之，均為連續犯，應依刑
    法第五十六條之規定各以一罪論，並加重其刑。被告二人所犯上開連續行使偽造
    準私文書、連續用他人電信設備罪，係一行為觸犯數罪名，屬想像競合犯，應
    均從一重之連續盜用他人電信設備罪處斷。又被告所犯上開侵占遺失物與連續盜
    用他人電信設備罪間有方法結果之牽連關係，應從一重之連續盜用他人電信設備
    罪處斷。又電信法第五十六條第一項之罪，以意圖為自己或第三人不法之利益，
    使用有線、無線或其他電磁方式，盜接或盜用他人電信設備通信者為要件。本罪
    之處罰詐得免繳電信通信費用之不法利益規定，乃刑法詐欺得利罪之特別法，依
    特別法優於普通法之原則，自毋庸再論以刑法詐欺得利罪。公訴意旨就被告上開
    行使偽造準私文書犯行雖未引用刑法第二百十六條、第二百二十條第二項、第二
    百十條等規定，惟起訴書事實欄既已論及被告盜用本件行動電話之事實，自應認
    此部分犯行亦在起訴範圍內，本院自得併予審究，併此敘明。又乙○○八十九年
    三月十九日至三月二十六日及四月十八日之盜撥犯行，及甲○○八十九年四月十
    二日至四月十七日之盜撥犯行雖未在原起訴事實範圍，然此部分既與起訴事實有
    連續犯之裁判上一罪關係，自為起訴效力所及，本院自得併予審判。爰審酌被告
    乙○○、甲○○之犯罪動機、手段、犯罪所得利益及犯後態度等一切情狀，分別
    量處如主文所示之刑，併諭知如易科罰金之折算標準。按原刑法第四十一條已於
    九十年一月十日修正公佈為刑法第四十一條第一項，並於同年月十二日施行，經
    比較修前後之規定，以修正後即刑法第四十一條對被告二人較為有利，自應適用
    有利於被告二人之裁判時法即現行刑法第四十一條第一項，附此敘明。扣案之盜
    拷000000000號門號之行動電話一支係被告二人犯電信法第五十六條第
    一項之罪所用之電信器材，依同法第六十條，不論屬於犯人與否，均沒收之。
據上論斷，應依刑事訴訟法第二百九十九條第一項前段，電信法第五十六條第一項、
第六十條，第十一條、第二條第一項前段、第五十五條、第五十六條、第二百十六條
、第二百二十條第二項、第二百十條、第三百三十七條、罰金罰鍰提高標準條例第一
條前段、第二條，判決如主文。
本案經檢察官張啟祥到庭執行職務
中      華      民      國      九十     年     二    月    二十七    日
                                臺灣高雄地方法院刑事第七庭
                                          法  官  蔡  國  卿
右正本證明與原本無異。
如不服本判決，應於判決送達後十日內，向本院提出上訴狀。
                                          書記官  邱  靜  銘
中      華      民      國      九十     年     三    月      一      日
附錄本判決論罪之法條
電信法第五十六條第一項：
意圖為自己或第三人不法之利益，以有線、無線或其他電磁方式，盜接或盜用他人電
信設備通信者，處五年以下有期徒刑、拘役或科或併科新臺幣十五萬元之下之罰金。
電信法第六十條：
犯第五十六條至第五十八條之罪，其電信器材，不問屬於犯人與否，沒收之。
刑法第二百十六條：
行使第二百十條至第二百十五條之文書者，依偽造、變造文書或登載不實事項或使登
載不實事項之規定處斷。
刑法第二百十條：
偽造、變造私文書，足以生損害於公眾或他人者，處五年以下有期徒刑。
刑法第三百三十七條：
意圖為自己或第三人不法之所有，而侵占遺失物、漂流物或其他離本人所持有之物者
，處五百元以下罰金。


司法院資訊處製作；財團法人民間司法改革基金會備份。
